臺灣高等法院刑事判決　　　　　　　　　　　　九十一年度上更(一)字第一八號
　　上　訴　人
　　即　被　告　丙○○
　　指定辯護人　乙○公設辯護人
右上訴人，因違反毒品危害防制條例案件，不服臺灣宜蘭地方法院，八十七年度訴字
第七三號，中華民國八十七年五月五日第一審判決（起訴案號：臺灣宜蘭地方法院檢
察署八十七年度偵字第四四八、五一七、五四一號）提起上訴，經判決後，由最高法
院第一次發回更審，乙○判決如左：
    主      文
原判決關於丙○○非法販賣化學合成麻醉藥品及執行刑部分撤銷。
丙○○連續非法販賣化學合成麻醉藥品，處有期徒刑伍年貳月。
扣案之安非他命貳拾壹包（淨重五五．五六公克，包裝重八．四四公克）、壹包（淨
重一四．四三公克，包裝重一．六六公克）、電子秤貳台、附表所載之分裝袋拾包
（柒佰貳拾陸個）均沒收。
    事      實
一、丙○○前曾因違反麻醉藥品管理條例案件，經原審法院於民國八十六年十二月十
    六日判處有期徒刑四月確定（於八十七年六月二十六日執行完畢）於尚未執行前
    ，仍不知悔改，明知安非他命業經行政院衛生署於七十九年十月九日以衛署藥字
    第九０四一四二號公告，列入為麻醉藥品管理條例第二條第四款所規定之化學合
    成麻醉藥品，不得非法販賣，竟意圖營利，基於概括犯意，以每兩新台幣（下同
    ）六萬元之價格向綽號「阿九（狗）」者購買安非他命再予分裝後，自八十七年
    一月中旬某日起連續在宜蘭縣宜蘭市東港橋夜市等地，以○．八公克三千元、一
    ．五公克五千元之價格先後二次販賣安非他命予丁○○施用，於八十七年二月三
    日下午三時二十分許，經警在宜蘭縣宜蘭市○○路十六號前查獲，並起獲其所有
    之安非他命十八包（警局秤重量為毛重四五．九公克），旋經警循線在丙○○所
    住過之宜蘭市○○路十六號三樓房間內起獲其所有之安非他命三包（警局秤重量
    為毛重十三．六公克）、（總共二十一包經調查局檢驗結果合計淨重五五．五六
    公克、包裝重八．四四公克）、電子秤一台、附表所載之安非他命分裝袋十三包
    （共計七百二十六個）。丙○○經宜蘭縣警察局宜蘭分局移送臺灣宜蘭地方法院
    檢察署偵辦，經檢察官於八十七年二月四日諭知保釋後，又基於概括犯意於八十
    七年二月五日凌晨一時許在宜蘭市東港橋下夜市再販賣三．五公克安非他命予丁
    ○○，價格為一萬元。嗣丁○○於八十七年二月五日下午二時許在宜蘭縣員山鄉
    ○○路王公廟前經警查獲有施用安非他命，並供出係向丙○○購買，經警指示丁
    ○○向丙○○連絡佯要約其購買安非他命，丙○○依約與游振派（已另案判決）
    於八十七年二月五日下午十時三十分許，駕駛其夫林文博所有車牌號碼為Ｇ六－
    四一四九號紅色克萊斯勒自用小客車，於宜蘭市○○路五十號宜蘭商校門口前為
    埋伏之員警查獲，並在車內起獲丙○○所有之電子秤一台，在丙○○身上起獲其
    所有之安非他命一包（淨重一四．四三公克，包裝重一．六六公克）。
二、案經宜蘭縣警察局宜蘭分局報請台灣宜蘭地方法院檢察署檢察官偵查起訴。
    理      由
一、訊據上訴人被告丙○○坦承在右揭時地被查獲右揭安非他命、電子秤、分裝袋等
    物，於八十七年二月三日在右揭宜蘭市○○路十六號前所查到之安非他命為其所
    有等情，雖矢口否認有非法販賣化學合成麻醉藥品安非他命之犯行，辯稱：在宜
    蘭市○○路十六號前查獲之安非他命是伊買來自己分裝要帶到羅東的店裡自己吸
    用，在宜蘭市○○路十六號三樓查到之安非他命及分裝袋、電子秤一台不是伊所
    有，是張燦雄的，該房子為張燦雄所租，那天是伊打電話向「阿九」購買安非他
    命，「阿九」將安非他命拿給張燦雄，伊再去張燦雄那裡拿，伊將錢交予張燦雄
    並在張燦雄那兒分裝安非他命，八十七年二月五日晚間十時三十分許被警查到安
    非他命及電子秤是賴建亮所有，因賴建亮要去ＫＴＶ，所以託伊帶回去保管，伊
    沒有販賣安非他命予丁○○，丁○○住在伊附近，他曾向伊借過二次錢，說要擺
    電動玩具檯子，第一次借五萬多元，第二次借一萬五千元，是在伊被查獲前一年
    多借的，兩次都沒還錢，伊因向他父母要債，他才向警察說向伊買安非他命，伊
    並未販賣安非他命云云。
二、經查證人丁○○於八十七年二月五日於警訊時證稱：「我向綽號「小林」之女子
    購買，我是扣呼叫器與她聯絡，號碼是000000000號、0000000
    00＃六二號或打大哥大0000000000號並約定地點交易安非他命。」
    、「我每次均購買三千元至五千元不等的安非他命，三千元毛重○．八公克，五
    千元毛重一．五公克，我共向他購買三至四次安非他命，地點不定，最近一次是
    八十七年二月五日凌晨一時許，在宜蘭縣宜蘭市東港橋下夜市向他購買，最近一
    次是購得毛重三．五公克安非他命，新台幣一萬元，她是駕駛一部紅色克萊斯勒
    自小客。」等語（偵字第五四一號第八頁），雖證人丁○○於乙○前審審理時翻
    異前述而證稱：伊在警局所述之「小林」，並非被告丙○○云云（上訴卷第三０
    頁正面），惟依下列理由足資證明證人丁○○在警訊時所證述有向被告購買安非
    他命之語與事實相符。
  (一)被告丙○○所使用之大哥大號碼為0000000000號，其綽號叫「小林」
    ，車號Ｇ六－四一四九號克萊斯勒紅色自用小客車係其夫林文博所有，被告於八
    十七年二月三日下午三時二十分許駕駛上開自小客車至宜蘭市○○路十六號前被
    警起獲右揭安非他命，又於二月五日下午十時三十分許，駕駛上開自小客車在右
    揭地點（被警查獲並起獲右揭安非他命等情，業據被告分別於警訊（偵字第五四
    一號卷第六頁正面），檢察官於八十七年二月四日偵查（偵字第五一七號卷第二
    十頁背面）、八十七年二月六日偵查（偵字第五四一號卷第三十八頁）、原審審
    理時（原審卷第十二頁背面、第十三頁、第三十五頁背面、第五十六頁）坦承無
 訛。又證人丁○○在警訊時所證述與被告聯絡之電話000000000號亦放
    在被告處，亦經被告於檢察官偵查時自承無訛（偵字第五四一號卷第三十七頁正
    面），雖被告辯稱：「是「木寬」放在我這裏，我沒使用」云云，然電話既放在
    被告處，被告竟未使用，顯與常情有違，且如被告未使用該電話，該電話既為「
    木寬」所有，證人丁○○又何以知悉被告有該電話，是被告所辯未使用，無非卸
    責之詞，不足採信，另證人丁○○所證述與被告聯絡之電話號碼0000000
    00＃六二號，雖與被告所供述其所有之呼叫號碼000000000呼叫三三
    九九不同（偵字第五四一號第三十七頁正面），此或係證人丁○○之記憶失真，
    然尚難據以認定證人丁○○前述證詞均不實。
  (二)證人丁○○係警例行盤檢而查到有吸食安非他命，並自己供出安非他命向綽號「
    小林」購買，及與「小林」之聯絡電話，購買之次數，經警調口卡給丁○○指認
    ，丁○○指認被告丙○○即為「小林」，警員要證人丁○○假裝要向被告購買安
    非他命，於八十七年二月五日晚上九點多，證人丁○○在派出所打大哥大給被告
    ，佯要向她購買安非他命並約定半小時後在宜蘭高商門口交易，證人丁○○知道
    被告所開自小客車之車型及顏色，警員即帶丁○○去埋伏，共有三部車子去，證
    人丁○○坐在其中一部車上，一直未下車，被告車子來經證人指認後警員即去包
    抄逮捕被告，證人丁○○指認丙○○就是「小林」，最初有查出一小包安非他命
    ，該包０．五公克，被告說是在一起之游振派所有（經查該包安非他命確為游振
    派所有，業經乙○八十七年度上易字第三七三六號游振派毒品危害防制條例案判
    決諭知沒收銷燬在案），嗣後又在被告衣服墊肩查到右揭安非他命，在車內被告
    皮包查到電子秤一台等情，業據證人即承辦警員戊○○、甲○○於乙○審理時結
    證明確（本審卷第三十二頁至第三十四頁、第三十六頁至第四十頁、第七十一頁
    至第七十六頁），即被告於乙○審理時亦供述證人丁○○有向伊朋友說其被警察
    捉過，且告訴警察其有向伊買安非他命及伊開什麼車，警察才找伊，伊朋友再轉
    告訴伊等情（本審卷第一一八頁），足證證人戊○○、甲○○上開證述與事實相
    符。至證人丁○○於乙○前審於八十七年七月二十七日與被告同庭審理時雖翻異
    前供而矢口否認有向被告購買安非他命，並證稱：那天警察叫我一定要供出一個
    出來，而且我欠被告丙○○錢，他有到我家跟我家人說，而且丙○○的車和「小
    玲」的車一樣，所以他比較倒楣，但我有跟警察說他們二個是不同的」、「過年
    時我有跑到丙○○家跟他借二萬元，說要做生意，但過年時打麻將輸了一萬多。
    然後又去借了三萬元，但因交女朋友，後來也花掉了」、「在警訊時所供述之「
    小玲」我知道他姓林，其他不知道」云云（上訴卷第三十頁第三十一頁正面），
    惟證人丁○○確已在警逮捕被告時即指認販賣安非他命給伊之「小林」即為被告
    ，且又有從被告身上起獲右揭安非他命有如前述，且被告於乙○審理時辯稱：證
    人丁○○於伊被抓前一年多有向伊借二次錢，第一次五萬多元，第二次借一萬多
    元，二次都沒還我云云（本審卷第一一八頁正面），其與證人所述借款之時間及
    金錢，均不相一致，參之證人丁○○於警訊時曾陳稱：「我希望警方及檢方開庭
    時能保密我的姓名及對質時能隔離訊問，不然我會遭到報復，我會有生命危險」
    等語（偵字第五四一號卷第九頁）觀之，足證被告所辯及證人丁○○嗣後於乙○
    前審所證述，顯為卸責及迴護被告之詞，均不足採信。
  (三)於八十七年二月五日晚上十時三十分在右揭地點在被告車子查獲之電子秤一台及
    在被告身上查獲之右揭安非他命，被告雖辯稱安非他命為綽號「阿春」所寄放，
    「阿春」即為賴建亮，電子秤何人所有不知道云云，證人賴建亮於乙○前審雖亦
    結證稱：伊綽號叫「阿春」，八十七年二月五日晚上遇到被告，伊要與朋友去卡
    拉ＯＫ，不方便帶安非他命，被告當時帶游振派回家，伊就託被告保管等伊去拿
    云云（上訴卷第一一四頁正面），惟被告在最初檢察官偵查中係供稱：安非他命
    是年約三十歲綽號「阿春」女子，叫伊先將安非他命帶回家，伊不一定找到她人
    云云（偵字第五四一號卷第三十八頁正面），然證人賴建亮係男人並非女人有年
    籍在卷可稽（上訴卷第一一三頁背面），與被告所供「阿春」女子顯不一致，足
    證被告所辯被查到安非他命為「阿春」所寄放，為卸責之詞，證人賴建亮所證述
    亦為事後串證之詞，均不足採信。另電子秤既在被告車上被告所有皮包內查獲，
    顯為被告所有，被告空言辯稱為不知何人所有亦為卸責之詞，殊無足信，因而於
    八十七年二月五日晚上十時二十分許在右揭地點查獲之安非他命及電子秤為被告
    所有，安非他命為販賣所用至為灼然。
  (四)於八十七年二月三日下午三時二十分許經警在宜蘭市○○路十六號前及宜蘭市○
    ○路十六號三樓查獲之右揭安非他命及電子秤一台，被告在警訊時已坦承均為其
    所有，電子秤用來秤安非他命等語（偵字第五一七號卷第五頁正面、第六頁正面
    ），嗣後被告在偵查中最初改稱被查獲之安非他命為伊與「阿燦」合夥買的（同
    上卷第二十一頁正面），嗣在偵查及原審審理時又稱：在三樓房間搜到之東西非
    伊的（同上卷第三十一頁正面，原審卷第十三頁正面），在乙○本審審理時再改
    稱：三樓為張燦雄所租，在那裡查到東西非伊的，伊剛買回來分裝就被捉到云云
    （本審卷第一０三頁正面），在右揭三樓所查到之分裝袋，被告雖自警訊時起亦
    均否認為其所有，證人張燦雄在乙○前審雖亦附合被告所辯而證稱：軍民路十六
    號三樓為其所租，於八十七年二月三日在三樓查到之右揭安非他命、電子秤一台
    、分裝袋均是伊所有，塑膠袋是賣水果用的，電子秤是因之前買安非他命很多，
    用來秤重量云云（上訴卷第一一五頁背面），然查被告在偵查中坦承伊曾住過上
    開房屋（偵字第五一七號卷第三十一頁正面），警員到上址三樓搜索時是由伊帶
    警員進入因伊有該房屋之門鎖等情（同上卷第二十一頁正面），警員於進入上址
    三樓搜索時僅有被告在場，並未有證人張燦雄在房內，有搜索扣押證明筆錄在卷
    可稽（同上卷第七頁），如上址三樓確被告張燦雄所居住，且當天被告係因與張
    燦雄合買安非他命而去該址取應分之安非他命並分裝安非他命，證人張燦雄於警
    員上樓搜索時理應仍在三樓，然竟未有證人張燦雄在屋內，且證人張燦雄自己承
    租上址並有放置安非他命竟將門鎖交予被告，任由被告自由出入亦有違常情，且
    在上址三樓起獲如附表所載之分裝袋，經乙○勘檢結果共有七百二十六個，大小
    不一，其中最大為長十一．八公分，寬六．五公分，其餘均甚小，有如附表所載
    ，顯非通常裝水果所用之塑膠袋，而係按重量分裝安非他命之分裝袋，是證人張
    燦雄證稱，該分裝袋為伊所有供賣水果所用，安非他命為伊所有之語，顯與事實
    不符，參之被告在警訊已自白在上址查獲之安非他命及電子秤為其所有觀之，證
    人張燦雄所證顯為迴護被告之詞不足信。被告嗣後所辯在上址三樓搜到之右揭之
    物非其所有亦為卸責之詞，殊不可採。因而在八十七年二月三日在右址查到安非
    他命、電子秤、分裝袋均為被告所有堪以認定，經查在軍民路十六號前被告係被
    查到十八包安非他命，在軍民路十六號三樓被告被查到三包安非他命，重量在警
 局所秤分別為二十公克一包、０．七公克五包、三．八公克一包、三．五公克二
    包、一．六公克三包、０．四公克三包、一．八公克二包、十．五公克一包、一
    ．三公克一包、一．七公克一包、一．一公克一包，有搜索扣押證明筆錄及宜蘭
    分局中山派出所破獲丙○○販賣安非他命成果表在卷可按（偵字第五一七號第七
    頁、第八頁），而被告在檢察官偵訊時自承一天僅吸一次（同上卷第二十一頁正
    面），衡情應無可能一次購買數量如此多之安非他命，且又按重量分裝成二十一
    包之理，再參之被告於警訊時訊以何以查獲之安非他命分裝二十一包且重量不等
    時，則供稱：「因我向不同的人買安非他命所以會分裝這麼多包」云云（偵字第
    五一七號卷第五頁背面），於原審審理時又改稱：分裝成小包係為了攜帶方便云
    云（原審卷第十三頁），其前後辯詞不一等觀之，被告所辯顯均為卸責之詞，其
    分裝成二十一包顯係持為販賣之用至明，被告既於八十七年二月三日下午三時二
    十分許有被警查到右揭已分裝之安非他命供販賣之用，經警移送臺灣宜蘭地方法
    院檢察署偵辦，經檢察官於八十七年二月四日諭知保釋有八十七年二月四日之刑
    事保證金收據在卷可按（偵字第五一七號卷第二十四頁），因而證人丁○○於警
    訊時所證述於最後一次係於八十七年二月五日凌晨一時許有在右址向被告購買安
    非他命，是時被告已保釋在外，已有可能再販賣安非他命，如非證人丁○○確有
    向被告購買安非他命，何以證人丁○○所證述向被告購買安非他命之時間恰於被
    告保釋出來之後，益證證人丁○○於警訊所證述向被告購買安非他命之語為真實
    ，而證人在警訊時證述向被告購買安非他命三、四次，最後一次於八十七年二月
    五日凌晨一時許購買毛重三．五公克，新台幣一萬元等語，因證人丁○○在乙○
    前審已翻異而否認有向被告購買安非他命，無從再查明確實購買之次數及時間，
    然依證人丁○○在警訊時證稱三千元購買毛重０．八公克，五千元購買毛重一．
    五公克，因而以認定證人丁○○向被告購買三次為宜，且被告於檢察官偵查時供
    稱，伊於八十七年一月十五日左右又開始吸食等語（偵字第五一七號卷第二十頁
    背面），依常情有吸食安非他命者有買受之來源才會起意販賣圖利，因而被告販
    賣予證人丁○○之時間亦應自八十七年一月中旬開始。
  (五)證人丁○○於八十七年二月五日下午二時許被警查獲，經採其尿液檢驗結果，有
    安非他命之陽性反應，有宜蘭縣衛生局安非他命及嗎啡尿液檢驗單附卷可考（本
    審卷第四十三頁、第四十四頁），足證證人丁○○在警訊所證述向被告購買安非
    他命吸食為真實。
  (六)經警分別於八十七年二月三日及二月五日在右揭地點分別起獲之被告所有安非他
    命二十一包及一包，經送法務部調查局檢驗結果，送驗結晶二十一包，均係第二
    級第八十九項毒品甲基安非他命，合計淨重五五．五六公克包裝重八．四四公克
    ，送驗結晶一包係第二級第八十九項毒品甲基安非他命，淨重一四．四三公克，
    包裝重一．六六公克，有該局九十一年五月六日調科壹字第０九一００二三六五
    八０號檢驗通知書附卷可按（本審卷第八十二頁），復有上開安非他命及被告為
    販賣而分裝安非他命用之電子秤二台，及附表之分裝袋扣案可資佐證。
    綜上所述，被告有販賣右揭安非他命予證人丁○○至為灼然，因被告事證已明確
    ，無再傳訊證人丁○○之必要，併此明。
三、次查被告於乙○審理時自承向「阿九」購買安非他命曾經一兩買過五、六萬元等
    語（本審卷第一一九頁），如以較高之價格一兩買六萬元計算，換算為每公克販
    入價格為一千六百元，而被告販賣予證人丁○○則為０．八公克三千元，一．五
    公克五千元，三．五公克一萬元，因而被告有營利之意圖而販賣安非他命極為明
    確。
四、查安非他命為麻醉藥品管理條例第二條第四款所規定之化學合成麻醉藥品業經行
    政院衛生署七十九年十月九日衛署藥字第九０四一四二號公告同年月十一日生效
    在案，不得非法販賣。被告丙○○違反此項規定，非法販賣，核係犯同條例第十
    三條之一第二項第一款之非法販賣化學合成麻醉藥品罪，其於八十七年二月五日
    下午十時三十分許要販賣予丁○○，係因警員要誘捕被告，證人丁○○依警員之
    指示佯向被告購買安非他命，證人丁○○並無購買安非他命之真意，被告於要交
    易時即為埋伏之警員查獲，其販賣為未遂，係犯同條例第十三條之一第三項第二
    項第一款之非法販賣化學合成麻醉藥品未遂罪，其非法持有安非他命之低度行為
    ，應為非法販賣之高度行為所吸收，不另論罪，被告先後三次非法販賣安非他命
    既遂行為，與一次非法販賣安非他命未遂行為，時間緊接、犯罪構成要件相同，
    顯係基於概括犯意為之，為連續犯，應論以非法販賣安非他命既遂一罪，並加重
    其刑。又被告犯罪後麻醉藥品管理條例第十三條之一第二項第三項第一款非法販
    賣化學合成麻醉藥品安非他命，業於民國八十七年五月二十日修正為毒品危害防
    制條例第四條第二項第五項之販賣第二級毒品安非他命，處無期徒刑或七年以上
    有期徒刑，得併科新台幣七百萬元以下罰金，比較新舊法之結果，以修正前之法
    律較為有利於被告（刑度較輕），依刑法第二條第一項但書，應適用修正前之法
    律，即麻醉藥品管理條例處罰。
五、原審就被告非法販賣化學合成麻醉藥品部分予以論罪科刑，固非無見。惟查，麻
    醉藥品管理條例第十三條之一第二項第一款之非法販賣化學合成麻醉藥品安非他
    命，已於民國八十七年五月二十日修正為毒品危害防制條例第四條第二項之販賣
    第二級毒品安非他命，已如前述，原判決未及比較新舊法以何者較有利於被告，
    以為適用法律之依據，尚嫌未合。查獲之分裝袋經乙○勘驗結果為七百二十六個
    ，原審誤認為六百七十三個，亦有未當。被告上訴意旨否認有非法販賣化學合成
    麻醉藥品行為，而指摘原判決此部分不當，雖無足取，惟原判決既有上開可議之
    處，自應由乙○將原判決此部分撤銷改判。爰審酌被告丙○○意圖營利而販賣安
    非他命，並其犯罪之動機、目的、方法、所生危害及犯罪後之態度等一切情狀，
    量處如主文第二項所示之刑。扣案之安非他命貳拾壹包淨重五五．五六公克，壹
    包淨重一四．四三公克，為違禁物，其中貳拾壹包之外包裝重八．四四公克，一
    包之外包裝重一．六六公克，係為防止安非他命裸露、逸出及潮濕之用，並便於
    攜帶，其與扣案之電子秤二台均係被告所有供販賣安非他命所用之物品，附表之
    安非他命分裝袋十三包共七百二十六個，係被告所有供非法販賣安非他命預備之
    物，均依法併予宣告沒收。至八十七年二月三日下午三時二十分許及同年月五日
    下午十時三十分許，分別在右址起獲現款五十萬元及三十一萬八千元，被告否認
    為販賣安非他命所得之款項，又查無積極證據足資證明係被告販賣安非他命所得
    ，自無庸諭知沒收，併此明。
據上論斷，應依刑事訴訟法第三百六十九條第一項前段、第三百六十四條、第二百九
十九條第一項前段、麻醉藥品管理條例第十三條之一第二項第一款、第三項、刑法第
十一條前段、第二條第一項但書、第五十六條、第三十八條第一項第一款、第二款，
判決如主文。
本案經檢察官陳明光到庭執行職務。
中      華      民      國    九十一    年      七      月      十      日
                              臺灣高等法院刑事第十四庭
                                 審判長法  官  陳  祐  輔
                                        法  官  洪  昌  宏
                                        法  官  陳  國  文
右正本證明與原本無異。
如不服本判決應於收受送達後十日內向乙○提出上訴書狀，其未敘述上訴之理由者並
得於提起上訴後十日內向乙○補提理由書（均須按他造當事人之人數附繕本）。
                                        書記官  吳  素  雲
中      華      民      國    九十一    年      七      月     十一     日
附錄：本案論罪科刑法條全文
麻醉藥品管理條例第十三條之一第二項第一款：
違反前條之規定，其屬於第二條第四款之麻醉藥品者，依左列規定處罰：
一、非法輸入、製造、運輸、販賣者，處五年以上有期徒刑，得併科五萬元以下罰金
    。
